臺灣臺北地方法院刑事判決　　　　　　　 93年度訴字第484號
公　訴　人　臺灣臺北地方法院檢察署檢察官
被　　　告　乙○○
上列被告因違反著作權法等案件，經檢察官提起公訴（93年度偵
字第4628號），本院判決如下：
    主  文
乙○○被訴背信部分無罪。
乙○○被訴妨害祕密部分不受理。
    理  由
一、本件公訴意旨略以：
  (一)犯罪事實：被告乙○○係新竹市東區新竹科學工業園區新竹
    市○區○路9號8樓翊傑科技股份有限公司（下稱翊傑公司）
    之負責人，案外人夏慧嫻前係翊傑公司之業務經理（業因背
    信罪判刑確定），案外人王歧係中國上海市凱登科技諮詢有
    限公司（下稱凱登公司）之負責人（被訴背信及加重洩漏工
    商祕密業經判決無罪確定），孫自強前係揚智科技股份有限
    公司（下稱揚智公司）類比電路設計處設計二部之研發主任
    （業因背信罪判刑確定）為受揚智公司委託處理事務之人。
    緣翊傑公司與上海華虹集團，在中國大陸上海市合資設立華
    傑積體電路設計服務有限公司（下稱華傑公司），翊傑公司
    負責人乙○○遂經由華傑公司總經理李世蘊之介紹而認識王
    歧，夏慧嫻經乙○○派遣為翊傑公司駐在中國大陸之業務代
    表。嗣凱登公司因研發數位相機產品，亟須USB2.0之IC設計
    圖資料，乙○○、王歧、夏慧嫻、孫自強四人乃共同基於營
    利及為自己及第三人不法所有之概括犯意聯絡，明知US
    B2.0之IC設計圖資料係揚智公司所研發，為享有著作權之著
    作物，亦係揚智公司儲存電腦內之電磁紀錄，竟仍指示夏慧
    嫻與王歧、孫自強二人，未經許可，於民國（下同）91年1
    月初，在中國上海市，由王歧委託夏慧嫻設法取得該設計圖
    等程式資料，於91年12月間，夏慧嫻再以新臺幣（下同）60
    萬元之代價，委由孫自強設法取得該設計圖，孫自強即利用
    在揚智公司擔任類比電路設計處設計二部研發主任職位之便
    ，於92年1月初，連續以電腦自揚智公司研發工作站資料庫
    中盜拷該項資料之「TSM025AG-0 DG-USB 20HY-G.TAR（即
    USB2.0IC設計圖）」、「RTC.doc（IC設計線路圖）」、「
    M1689-USB-0408. tar（IC設計線路圖）」等多筆IC設計圖
    ，並將之儲存於自備之光碟中，得手後，即以電子郵件通知
    當時在中國之夏慧嫻，於92年1月中旬，孫自強再依夏慧嫻
    之指示，在臺北市善導寺捷運站前，將上開光碟交付不知情
    之夏慧凝（即夏慧嫻之妹），再經夏慧凝轉寄至中國大陸上
    海市與夏慧嫻，夏慧嫻於收得該光碟片後，再轉交王歧，並
    將自王歧處取得之人民幣15萬元轉為54萬元之報酬，經由乙
    ○○之指示，透過不知情之翊傑公司會計人員，於92年1月
    14日、同年月29日、同年2月12日、3月31日，分四次轉匯上
    開款項至孫自強在富邦商業銀行南京東路分行之帳戶內（帳
    號00000000000000 ），致揚智公司受有研發成本約美元一
    千餘萬元及合法授權費用約美元二百餘萬元之損害。
  (二)起訴法條：刑法第342條第1項背信罪、第317條、第318條之
    2加重洩漏工商祕密罪。（至於修正前著作權法第91條第2項
    、刑法第320條第1項竊盜罪部分，業經公訴人於本院調查時
    當庭表示贅引、見本院卷第78頁）。
  (三)證據：被告之供述、案外人王歧、孫自強、夏慧嫻之供述、
    告訴人揚智公司之指述、證人夏慧凝之證述、揚智公司R\D
    專用工作站電腦資料檢視備忘錄、電腦歷程資料影本、富邦
    銀行存款簿影本、翊傑公司轉帳傳票。
二、無罪部分：
  (一)按犯罪事實應依證據認定之，無證據不得認定其犯罪事實，
    又不能證明被告犯罪者，應諭知無罪之判決，刑事訴訟法第
    154條第2項、第301條第1項定有明文。而所謂認定犯罪事實
    之證據，係指足以認定被告確有犯罪行為之積極證據而言，
    該項證據自須適合於被告犯罪事實之認定，始得採為斷罪資
    料。又犯罪事實所憑之證據，雖不以直接證據為限，間接證
    據亦包括在內；然而無論直接或間接證據，其為訴訟上之證
    明，須於通常一般之人均不致有所懷疑，而得確信其為真實
    之程度者，始得據為有罪之認定，倘其證明尚未達到此一程
    度，而有合理之懷疑存在時，即無從為有罪之認定（最高法
    院76年度台上字第4986號判例意旨參照）。
  (二)訊據被告乙○○堅決否認有何背信犯行，辯稱：對於案外人
    夏慧嫻、孫自強之犯行，伊根本不知情，並無共同犯意連絡
    可言，亦未參與實施或分擔犯罪行為等語。
  (三)經查案外人夏慧嫻、孫自強、王岐從未指證被告有何共謀犯
    罪情事，且夏慧嫻於法務部調查局新竹縣調查站詢問時，供
    稱：「沒有人指使我，只是單純幫忙孫自強與王岐二人而已
    」（調查局卷92年9月4日筆錄第5頁）；孫自強亦供稱：「
    我並非與翊傑科技接洽，而是與夏慧嫻接洽」（調查局卷92
    年9月4日筆錄第4頁）；王岐亦稱：「我和他（乙○○）以
    前都曾在美國益華電腦公司服務，所以認識，他應該不知道
    夏慧嫻提供ＵＳＢ設計資料給我之事，他與此事沒有關係」
    （調查局卷92年9月4日筆錄第4-5頁）。再查取得本件設計
    資料者為孫自強，而孫自強係與夏慧嫻互相連絡，夏慧嫻再
    將設計資料交給王岐，則被告乙○○既均未與夏慧嫻、孫自
    強、王岐接觸，自無從根據夏慧嫻、孫自強、王岐之供述，
    而認定被告乙○○知情、並指示夏慧嫻、孫自強為此犯行。
  (四)次查證人甲○○即翊傑公司會計人員亦到庭結證稱：伊承辦
    本件翊傑公司匯款54萬元予孫自強之作業，是夏慧嫻指示伊
    匯款；因為夏慧嫻是公司大陸的主力，且公司欠夏慧嫻很多
    債務，所以夏慧嫻一指示，甲○○就匯款，事後再補做請款
    手續；又因為夏慧嫻說等她回來再一起做請款手續，所以甲
    ○○等夏慧嫻回台後做請款手續時，夏慧嫻才說那是她個人
    費用，因此本件四筆匯款均未作請款手續，而從夏慧嫻薪資
    及差旅費扣除；被告乙○○並未命甲○○按照夏慧嫻指示匯
    款，只有請款時才會呈給被告乙○○核准等語（本院卷第
    80-81、83頁）。從而據此足證證人甲○○係基於夏慧嫻之
    指示而匯款予孫自強，而被告乙○○並不知情。
  (五)此外查無其他證據足認被告有何背信之犯行，則揆諸前開說
    明，應認不能證明被告犯罪，依法應諭知無罪之判決。
三、公訴不受理部分：
  (一)按告訴乃論之罪，告訴人於第一審辯論終結前得撤回其告訴
    ，又告訴經撤回者，應諭知不受理之判決，刑事訴訟法第
    238條第1項、第303條第3款分別定有明文。
  (二)查本件告訴人揚智公司告訴被告乙○○加重洩漏工商祕密部
    分，公訴人認係觸犯刑法第第317條、第318條之2條之罪，
    依刑法第319條之規定，須告訴乃論。茲據告訴人撤回告訴
    ，依照首開說明，逕為諭知不受理之判決。
四、應適用之法律：
    刑事訴訟法第301條第1項、第303條第3款。
中　　華　　民　　　國　　94　　年　　7　　 月   27   日
                  刑事第三庭  審判長法  官  劉慧芬
                                    法  官  歐陽漢菁
                                    法  官  邱  琦
以上正本證明與原本無異。
如不服本判決，應於判決送達後10日內，向本院提出上訴狀。
                                    書記官  林素霜
中　　華　　民　　國　　94　　年　　7 　　月　　29　　日
